【裁判字號】    98,簡上,338
【裁判日期】    980806
【裁判案由】    詐欺
【裁判全文】
臺灣板橋地方法院刑事判決             98年度簡上字第338號
上  訴  人  臺灣板橋地方法院檢察署檢察官
被      告  乙○○
上列上訴人即被告因詐欺案件，不服本院中華民國97年11月24日
97年度簡字第9654號第一審刑事簡易判決（聲請簡易判決處刑案
號：97年度偵緝字第2605號），提起上訴，及移送併辦（97年度
偵緝字第3043號），本院管轄之第二審合議庭判決如下：
    主  文
原判決撤銷。
乙○○幫助意圖為自己不法所有，以詐術使人將本人之物交付，
處有期徒刑貳月，如易科罰金，以新臺幣壹仟元折算壹日。
    事  實
一、乙○○應能預見將金融帳戶提供他人使用，可能幫助不詳詐
    欺集團作為詐騙他人匯款使用，竟仍不違背其本意，於民國
    （下同）97年4 月23日，在其位於臺北縣蘆洲市○○街77號
    住處樓下，將其所有華南商業銀行北蘆洲分行帳號00000000
    0000000 號帳戶之存摺、提款卡與密碼，以新臺幣（下同）
    5,000 元代價，交付給姓名年籍不詳之男子使用。嗣該詐欺
    集團成員取得上開帳戶後，即基於意圖為自己不法所有之詐
    欺取財犯意，分別於：
（一）97年4 月23日晚間7 時54分許，打電話給丙○○，佯稱其
      在網路購物付款方式設定有誤，要求丙○○前往提款機依
      指示更正，使丙○○陷於錯誤，而於同日同時19時54分許
      ，依詐騙集團之指示匯款29,988元至乙○○所有之上開銀
      行帳戶，旋遭該詐騙集團成員提領一空。嗣因丙○○發覺
      受騙報警處理，始悉上情。
（二）97年4 月23日晚間7 時許，打電話予甲○○，佯稱係遠東
      商業銀行「陳先生」，謊稱甲○○之信用卡扣繳設定有問
      題，遭致重複扣繳，需操作提款機進行變更帳號手續，使
      甲○○陷於錯誤依其指示操作，而轉帳29,983元至乙○○
      上開銀行帳戶。
二、案經臺北縣政府警察局蘆洲分局報請臺灣板橋地方法院檢察
    署檢察官偵查後聲請以簡易判決處刑暨臺法板橋地方法院檢
    察署檢察官移送併案審理。
    理  由
一、按被告以外之人於審判外之陳述，雖不符前4條之規定，而
    經當事人於審判程序同意作為證據，法院審酌該言詞陳述或
    書面陳述作成時之情況，認為適當者，亦得為證據。當事人
    或辯護人於法院調查證據時，知有第159條第1項不得為證據
    之情形，而未於言詞辯論終結前聲明異議者，視為有前項之
    同意。刑事訴訟法第159條之5定有明文。本案被告於本院審
    理時對於檢察官所提各項證據方法之證據能力，均表示「沒
    有意見」，且本案言詞辯論終結前，被告並未爭執被告以外
    之人於審判外之言詞或書面陳述，無證據能力，揆諸上開規
    定，應視為被告已同意上開各該證據方法得作為證據，而本
    院審酌上開各該證據均非非法取得之證據，並無證據力明顯
    過低之情形，復經本院於審判期日就上開證據依法進行調查
    、辯論，依法自有證據能力，合先敘明。
二、訊據被告乙○○對於上揭幫助詐欺犯行坦承不諱，且有被害
    人丙○○、甲○○於警詢中之證述可證，復有被害人丙○○
    所檢附之郵政自動櫃員機交易明細表、被告華南商業銀行北
    蘆洲分行開戶基本資料暨檢附之存款往來明細表、被害人甲○○所檢附之郵政自動櫃員機交易明細表等資料附卷可按。
    是被告之自白與核事實相符，本件事證明確，被告犯行堪以
    認定，應依法論科。
三、按刑法上之幫助犯，係指以幫助之意思，對於正犯資以助力
    ，而未參與實施犯罪之行為者而言。本件被告出賣金融帳戶
    讓遭詐欺集團成員詐騙之被害人匯入款項，並未實際參與詐
    欺集團成員對被害人實施詐欺之犯罪行為，是核其所為，係
    犯刑法第30條第1 項、第339 條第1 項之幫助詐欺取財罪。
    而被告以一幫助行為，幫助詐欺集團成員先後詐騙被害人丙○○、甲○○等2 人，係同時觸犯2 個幫助詐欺取財罪，為
    想像競合犯，應依刑法第55條規定，仍應從一重之幫助詐欺
    取財罪處斷。另被告之行為，僅止於幫助而已，爰依刑法第
    30條第2 項規定，按正犯之刑減輕之。聲請簡易判決處刑意
    旨雖未敘及被害人甲○○受詐欺部分，惟此部分犯罪事實既
    與已聲請簡易判決處刑部分，具有想像競合犯之裁判上一罪
    關係，已如前述，為聲請簡易判決處刑效力所及，本院自得
    併予審究。
四、本件原審詳察，以被告罪證明確，予以論罪科刑，固非無見
    ，惟原審未及審究被害人甲○○受詐騙之事實，尚有未洽，
    檢察官上訴意旨對此有所指摘，為有理由，自應由本院合議
    庭予以撤銷改判。爰審酌被告之品行，智識程度（國小畢業
    ），年值青壯，不思正道取財，竟出賣帳戶供詐欺集團詐騙
    使用，助長詐騙財產犯罪之風氣，造成無辜民眾受騙而受有
    金錢損失，實為當今社會層出不窮之詐財事件發生之根源，
    導致社會互信受損，擾亂金融交易往來秩序，影響層面廣泛
    ，且使執法人員難以追查該詐騙犯罪人之真實身分，兼衡被
    害人2 人被詐騙之金額、被告犯罪之手段，犯罪所得為5000
    元，以及犯罪後坦承犯行態度尚稱良好等一切情狀，量處如
    主文所示之刑，以資懲儆，並諭知易科罰金之折算標準。
據上論斷，應依刑事訴訟法第455 條之1 第1 項、第3 項、第36
4 條、第369 條第1 項前段、第299 條第1 項前段，刑法第30條
、第339 條第1 項、第55條、第41條第1 項前段，刑法施行法第
1 條之1 第1 項、第2 項前段，判決如主文。
本案經檢察官陳姿雯到庭執行職務。
中    華    民    國    98    年    8     月    6     日
                  刑事第二庭審判長法  官  王屏夏
                                  法  官  王偉光
                                  法  官  吳幸娥
上列正本證明與原本無異。
不得上訴。
                                  書記官  蕭佩宜
中    華    民    國    98    年    8     月    6     日
附錄本案論罪科刑法條全文：
中華民國刑法第30條
（從犯及其處罰）
幫助他人犯罪者，為幫助犯。雖他人不知幫助之情者，亦同。
幫助犯之處罰，得按正犯之刑減輕之。
中華民國刑法第339 條
（普通詐欺罪）
意圖為自己或第3 人不法之所有，以詐術使人將本人或第3 人之
物交付者，處5 年以下有期徒刑、拘役或科或併科1000元以下罰
金。
以前項方法得財產上不法之利益或使第 3 人得之者，亦同。
前二項之未遂犯罰之。


司法院資訊處製作；財團法人民間司法改革基金會備份。
